【裁判字號】    92,抗,647
【裁判日期】    921028
【裁判案由】    詐欺
【裁判全文】
臺灣高等法院刑事裁定                          九十二年度抗字第六四七號
    抗  告  人
    即  自訴人  乙○○
    被      告  丙○○○
                丁○○
                甲○○
右抗告人因自訴被告等詐欺案件，不服臺灣臺北地方法院九十二年度自字第一一四號
，中華民國九十二年八月二十二日裁定，提起抗告，本院裁定如左：
    主  文
抗告駁回。
    理  由
一、自訴人乙○○於原審自訴意旨如附件自訴狀影本所載。
二、自訴人自訴被告丙○○○、丁○○、甲○○等涉犯詐欺罪嫌，除單純之指訴外，
    僅以本票一張及支票、退票理由單各二張、存證信函一張影本為其論證。原審訊
    據被告丙○○○、丁○○、甲○○均堅決否認有詐欺之犯行。被告丙○○○、丁○○均辯稱：與自訴人借貸關係已有數年，有借有還，本件自訴人所提出之本票
    、支票等均係以前所借，經多次換票，且已陸續返還部分借款，並未詐欺等語；
    被告甲○○辯稱：伊並未向自訴人借款，是丙○○○借用其支票，伊僅陪同丙○○○向自訴人借款，本件與之無關等語。
三、按法院於自訴案件第一次審判期日前訊問及調查結果，如認為案件有刑事訴訟法
    第二百五十二條至第二百五十四條之情形者，得以裁定駁回自訴，同法第三百二
    十六條第三項定有明文。又刑法第三百三十九條第一項詐欺罪之成立，以意圖為
    自己或第三人不法所有，以詐術使人將本人或第三人之物交付為要件。所謂以詐
    術使人交付，必須被詐欺人因其詐術而陷於錯誤，若其所用方法，不能認為詐術
    ，亦不致使人陷於錯誤，即不構成該罪（最高法院四十六年臺上字第二六○號判
    例意旨參照）。至民事債務當事人間，若有未依債務本旨履行給付之情形，在一
    般社會經驗而言，原因非一；有因不可歸責之事由無法給付，或因合法得對抗他
    造主張抗辯而拒絕給付，甚至債之關係成立後，始行惡意遲延給付，皆有可能，
    非必出於自始無意給付之詐欺犯罪一端。因刑事被告依法不負自證無罪之義務，
    故在無積極證據之情形下，自難以被告單純債務不履行之狀態，推定被告自始即
    有不法所有之意圖而施用詐術。
四、經查：
（一）自訴人所提出之本票一張、支票及退票理由單各一張，僅能證明與被告間有票
      據之債權債務之關係，尚不足以證明被告等有施用詐術及有為自己不法所有之
      意圖。
（二）自訴人也陳稱：被告等以前即向其借過錢，所提出之本票，係之前票據所更換
      ，被告丙○○○借款後曾陸續償還新台幣（下同）十二萬元，甲○○有償還一
      萬元不等之金額等語（見原審卷第五十五頁、第五十六頁、第五十九頁、第六
      十頁）。本件被告等與自訴人間早已借貸金錢，所簽票據屆期又換票據，延緩
      清償日期，更有償還部分借款，實難認被告等施用詐術，使自訴人陷於錯誤，
      於借款之初即有不法所有之犯意。
（三）刑事被告並無自證無罪之義務，檢察官對被告犯罪有舉證義務，並指出證明方
      法，刑事訴訟法第一百六十一條第一項定有明文，此為自訴程序所準用。自訴
      人僅提出與被告間有票據債權債務之關係，並未能舉出任何積極證據，足以證
      明被告等有詐欺之犯行，其與被告間應為單純之民事糾葛。
五、原審認被告等犯罪嫌疑不足，以裁定駁回自訴，於法並無不合。自訴人抗告意旨
    ，除仍執陳詞，片面指述被告等犯罪外，另聲請傳訊證人劉添忠，稱劉某為金主
    ，被告丁○○借錢時，自訴人帶其至金主處，劉添忠有核對支票發票人為游女名
    字，並要自訴人習書云云。然此不過證明被告等以支票向自訴人借款之經過，不
    足為被告等犯罪之證據，無傳查之必要。其抗告核無理由，應予駁回。
六、據上論斷，應依刑事訴訟法第四百十二條，裁定如主文。
中      華      民      國    九十二    年      十      月    二十八    日
                            臺灣高等法院刑事第五庭
                                審判長法  官  曾  德  水
                                      法  官  蘇  素  娥
                                      法  官  趙  功  恆
右正本證明與原本無異。
不得再抗告。
                                      書記官  孫  佩  琳
中      華      民      國    九十二    年      十      月    二十八    日


司法院資訊處製作；財團法人民間司法改革基金會備份。
